【裁判字號】    94,訴,1377
【裁判日期】    950731
【裁判案由】    毒品危害防制條例
【裁判全文】
臺灣臺北地方法院刑事判決              94年度訴字第1377號
公  訴  人  臺灣臺北地方法院檢察署檢察官
被      告  甲○○
選任辯護人  余淑杏律師
            羅詩蘋律師
            王麗萍律師
上列被告因違反毒品危害防制條例案件，經檢察官提起公訴（九
十四年度偵字第六二三三號），及移送併辦（臺灣臺北地方法院
檢察署九十四年度毒偵字第二五０七、三七六０號、九十五年度
毒偵字第二０五、一０七七號、臺灣板橋地方法院檢察署九十五
年度毒偵字第三四八八號），被告就被訴事實為有罪之陳述，經
本院合議庭裁定依簡式審判程序審理，本院判決如下：
    主  文
甲○○連續施用第一級毒品，處有期徒刑捌月。扣案注射針筒共
貳拾捌支、殘渣袋共貳拾陸只、吸食器壹個、塑膠分裝管壹支、
鏟管壹支（內含之第一級毒品海洛因殘渣均量微無法秤重且不能
析離）均沒收銷燬之。
    事  實
一、甲○○前於民國九十一年間因施用毒品案件，經本院以九十
    一年度毒聲字第九四六號裁定送勒戒處所施以觀察勒戒，嗣
    因無繼續施用毒品傾向，於九十一年五月二十四日執行完畢
    釋放，並由臺灣臺北地方法院檢察署檢察官以九十一年度毒
    偵字第八五八號為不起訴處分確定。詎甲○○猶不知悔改，
    復於上開觀察、勒戒執行完畢釋放後五年內，另基於施用第
    一級毒品海洛因之概括犯意，自九十四年四月六日間晚間六
    時許起至九十五年六月十九日中午某時止，在其位於臺北縣
    新店市○○街二○○巷九弄三號五樓、六樓之住處，每日數
    次以加入香菸中吸食或以針筒注射之方式連續施用第一級毒
    品海洛因，並先後於下列時間、地點為警查獲：(一)九十四年
    四月七日十二時十分許，為警在甲○○上開臺北縣新店市○
    ○街住處搜索時查獲，並當場扣得甲○○所有曾用以施用第
    一級毒品海洛因之注射針筒二十七支、殘渣袋二十四只、吸
    食器一個（注射針筒、殘渣袋及吸食器所含海洛因殘渣均量
    微無法秤重且不能析離）；(二)九十四年八月二十四日二十二
    時三十五分許，在臺北市○○區○○街、景後街口為警查獲
    ；(三)九十四年十一月二十三日十八時二十分許，在臺北市文
    山區○○○路○段二一八巷萬康公園內為警盤查時查獲，並
    當場扣得甲○○所有曾用以施用第一級毒品海洛因之注射針
    筒一支、塑膠分裝管一支（注射針筒及塑膠分裝管所含海洛
    因殘渣均量微無法秤重且不能析離）；(四)九十五年一月十六
    日十一時許，因涉犯竊盜案及本院通緝中而在臺北縣中和市
    ○○路一六六號一樓為警查獲；(五)九十五年四月九日凌晨零
    時五十分許，為警在甲○○前開臺北縣新店市○○街住處搜
    索時查獲，並當場扣得甲○○所有曾用以施用第一級毒品海
    洛因之殘渣袋二只、鏟管一支（殘渣袋與鏟管所含之海洛因
    殘渣均量微無法秤重且不能析離）；(六)九十五年六月二十日
    下午十五時二十分許，因為本院通緝中而為警在臺北縣新店
    市○○路○段四號查獲（甲○○上開為警查獲時之驗尿報告
    另有安非他命類陽性反應，應由檢察官另行依法偵辦）。
二、案經臺北縣政府警察局新店分局報告臺灣臺北地方法院檢察
    署檢察官偵查後提起公訴，及移送併辦。
    理  由
一、訊據被告甲○○對於於上開時間、地點連續施用第一級毒品
    海洛因犯行坦承不諱（見本院九十五年二月十四日準備程序
    筆錄第二頁、九十五年七月十九日審判筆錄第二、四頁），
    且其為警查獲時所採集之尿液經以氣相層析質譜儀法確認鑑
    定結果亦均呈嗎啡類、鴉片類陽性反應，有臺北縣政府警察
    局新店分局查獲毒品危害防制條例被移送者姓名代碼對照表
    、臺北市政府警察局偵辦毒品案件尿液檢驗委驗單、臺北縣
    政府警察局中和分局毒品案犯罪嫌犯人姓名及代碼對照表、
    臺灣檢驗科技股份有限公司九十四年四月三十日、九十四年
    九月十三日、九十四年十二月二十日、九十五年二月八日、
    九十五年五月二日、九十五年七月十一日濫用藥物尿液檢驗
    報告在卷可稽（見九十四年度偵字第六二三三號卷第四八、
    五八頁、九十四年度毒偵字第二五０七號卷第六五頁、九十
    五年度毒偵字第二０五號卷第十一、十九頁、臺灣板橋地方
    法院檢察署九十五年度毒偵字第三四八八號卷第六、七頁、
    本院卷），並有扣案被告所有曾供其施用第一級毒品海洛因
    之注射針筒二十七支、殘渣袋二十四只、吸食器一個（九十
    四年四月十一日查獲）、注射針筒一支、塑膠分裝管一支（
    九十四年十一月二十三日查獲）、殘渣袋二只、鏟管一支（
    九十五年四月九日查獲，以上注射針筒、殘渣袋、分裝管與
    鏟管所含之海洛因殘渣均量微無法秤重且不能析離）及其照
    片可稽，且其中注射針筒經臺北市政府警察局保安警察大隊
    以聯勤二０四廠製造之煙毒品檢驗Ａ包試劑初步鑑定結果確
    呈嗎啡、海洛因陽性反應，有該分局查獲涉嫌毒品危害防制
    條例毒品初步鑑驗報告單在卷可稽（見第六二三三號偵查卷
    第四五、四六頁、第三七六０號偵查卷第二三、二六頁），
    均可佐被告前開出於任意性之自白與事實相符，得採為認定
    本案事實之證據。
二、又被告前於九十一年間因施用毒品案件，經本院以九十一年
    度毒聲字第九四六號裁定送勒戒處所施以觀察勒戒，嗣因無
    繼續施用毒品傾向，於九十一年五月二十四日執行完畢釋放
    ，並由臺灣臺北地方法院檢察署檢察官以九十一年度毒偵字
    第八五八號為不起訴處分確定，有臺灣高等法院被告前案紀
    錄表在卷足稽，其於上開觀察、勒戒執行完畢釋放後五年內
    再犯本件施用第一級毒品海洛因犯行。本件事證明確，被告
    犯行已堪認定，應依法論科。
三、按海洛因係屬毒品危害防制條例第二條第二項第一款所規定
    之第一級毒品，是核被告所為係犯同條例第十條第一項之施
    用第一級毒品罪，其持有海洛因係供自己施用，應為高度之
    施用毒品犯行所吸收，不另論罪。查刑法於九十四年二月二
    日修正公布，於被告行為後之九十五年七月一日施行，其中
    刪除刑法第五十六條，修正第二條、第二十五條、第二十六
    條、第二十八條、第三十三條、第五十五條規定。按行為後
    法律有變更者，適用行為時之法律，但行為後之法律有利於
    行為人者，適用最有利於行為人之法律，現行刑法第二條第
    一項定有明文。此條規定乃與刑法第一條罪刑法定主義契合
    ，而貫徹法律禁止溯及既往原則，係規範行為後法律變更所
    生新舊法律比較適用之準據法，是刑法第二條本身雖經修正
    ，但其既屬適用法律之準據法，本身尚無比較新舊法之問題
    ，應一律適用裁判時之現行刑法第二條規定以決定適用之刑
    罰法律，先予說明。再九十五年七月一日修正施行前刑法第
    五十六條連續犯之規定業經修正公布刪除，則被告之犯行，
    因行為後新法已刪除連續犯之規定，此刪除雖非犯罪構成要
    件之變更，但顯已影響行為人刑罰之法律效果，自屬法律有
    變更，依現行刑法第二條第一項規定，比較新、舊法結果，
    仍應適用較有利於被告之行為時法律即九十五年七月一日修
    正施行前刑法論以連續犯。是被告先後多次施用第一級毒品
    海洛因犯行，時間緊接，方法相同，觸犯構成要件相同之罪
    ，顯係基於概括犯意為之，為連續犯，依九十五年七月一日
    修正施行前刑法第五十六條之規定，以一罪論，並加重其刑
    。爰審酌被告前曾因施用毒品經送觀察、勒戒，有上開前案
    紀錄表可參，猶不知悛悔，其施用足以導致精神障礙、性格
    異常，甚至造成生命危險之毒品，戕害一己之身體健康，施
    用毒品之時間長達一年餘，且經警數次查獲仍未戒絕，惟犯
    罪後已坦承犯行，及其犯罪之動機、目的、手段等一切情狀
    ，量處如主文所示之刑。扣案注射針筒共二十八支、殘渣袋
    二十六只、吸食器一個、塑膠分裝管一支、鏟管一支（內含
    之第一級毒品海洛因殘渣量微無法秤重且不能析離），均為
    被告所有曾供其施用第一級毒品之用，業據被告供承在卷（
    見本院九十五年七月十九日審判筆錄第二、三頁），其上所
    含第一級毒品海洛因為毒品危害防制條例第二條第二項第一
    款所規定之第一級毒品，不問屬於犯人與否，應依同條例第
    十八條第一項前段宣告沒收銷燬之，惟因注射針筒、殘渣袋
    、吸食器、塑膠分裝管、鏟管內之海洛因均量微無法秤重，
    且無法析離，爰依上開規定併予宣告沒收銷燬之。
四、被告自九十四年四月六日間晚間六時許起至九十五年六月十
    九日中午某時止，扣除檢察官起訴書所指九十四年四月七日
    為警採尿前二十六小時內某時之該次施用第一級毒品海洛因
    犯行，含臺灣臺北地方法院檢察署九十四年度毒偵字第二五
    ０七、三七六０號、九十五年度毒偵字第二０五、一０七七
    號、臺灣板橋地方法院檢察署九十五年度毒偵字第三四八八
    號移送併辦部分，雖未據檢察官起訴，然與上開起訴後經本
    院認定有罪部分有修正前刑法第五十六條規定連續犯之裁判
    上一罪關係，為起訴效力所及，自應由本院併予審酌，附此
    說明。
據上論斷，應依刑事訴訟法第二百七十三條之一、第二百九十九
條第一項前段，毒品危害防制條例第十條第一項、第十八條第一
項前段，現行刑法第二條第一項、第十一條前段，九十五年七月
一日修正施行前刑法第五十六條，判決如主文。
本案經檢察官張書華到庭執行職務
中    華    民    國    95    年    7     月    31    日
                  刑事第四庭    法  官  黎惠萍
上正本證明與原本無異。
如不服本判決，應於判決送達後10日內向本院提出上訴狀 (應抄
附繕本)。
                                書記官  楊麗娟
中    華    民    國    95    年    7     月    31    日
附錄本案論罪科刑法條全文
毒品危害防制條例第十條第一項
毒品危害防制條例第十條
施用第一級毒品者，處六月以上五年以下有期徒刑。
施用第二級毒品者，處三年以下有期徒刑。


司法院資訊處製作；財團法人民間司法改革基金會備份。
